【裁判字號】    98,消債更,372
【裁判日期】    980930
【裁判案由】    更生事件
【裁判全文】
臺灣臺南地方法院民事裁定        98年度消債更字第372號
聲  請  人
即  債務人  甲○○
代  理  人  陳文欽律師
上列當事人因消費者債務清理事件聲請更生，本院裁定如下：
    主  文
聲請駁回。
聲請程序費用新臺幣壹仟元由聲請人負擔。
    理  由
一、本件聲請意旨略以：聲請人即債務人甲○○無資產，積欠債
    務總額為新台幣（下同）1,384,366元，每月打零工收入僅
    7,000元，除支付自身生活費每月9,829元外，另扶養父母每
    月各花費8,638元、6,817元，顯無力清償債務。聲請人於消
    費者債務清理條例施行後，依照該條例第151條第1項，向最
    大債權人台新國際商業銀行（下稱台新銀行）請求共同協商
    債務清償方案，惟該行逾30日未再與聲請人進行聯繫，致協
    商未成立。聲請人之無擔保或無優先權債務總額未逾1,200
    萬元，復未經法院裁定開始清算程序或宣告破產，爰依消費
    者債務清理條例第153條前段規定，逕向法院聲請更生等語
    。
二、按「債務人不能清償債務或有不能清償之虞者，得依本條例
    所定更生或清算程序，清理其債務。」，消費者債務清理條
    例（下稱債清條例）第3條定有明文。又債清條例之立法目
    的，在於使陷於經濟上困境之消費者，得利用更生或清算程
    序，藉以妥適調整其與債權人及其他利害關係人之權利義務
    關係，保障債權人之公平受償，並謀求消費者經濟生活之更
    生機會，從而健全社會經濟發展；且更生程序係以債務人將
    來收入作為償債來源，故債務人應有固定薪資或報酬之繼續
    性收入，或縱無固定性，仍有持續性收入之望，以期「債權
    人及債務人進行協商，以找出既能維持債務人基本生活，又
    能使債權人之債權獲得最大滿足之債務清償方案」。因此債
    務人不但要有償債意願，必以債務有可預期之收入來源，扣
    除合理生活必要支出後，仍有賸餘資金可用以償還債務，方
    有進行更生程序之實益。
三、經查：
（一）聲請人前揭主張，業據其提出戶籍謄本、聲起人父母診斷
      證明、醫療費用收據、身心障礙手冊，及財政部台灣省南
      區國稅聲請人財產歸屬資料清單、96、97年度綜合所得稅
      各類所得資料清單、財團法人金融聯合徵信中心綜合信用
      報告、前置協商申請書、前置協商申請人財產及收支狀況
      說明書、前置協商收入切結書、中華郵政掛號信件收件回
      執等件為憑，堪以信實。又聲請人經最大債權金融機構台
      新銀行通知補正前置協商申請書聲請人簽名、補件，嗣經
      聲請人委託陳文欽律師函覆已補件，並請銀行訂定協商時
      間，屆期聲請人得當場簽名，亦有銀行前置協商補件通知
      函及陳文欽律師事務所98年6月17日覆函在卷可按，台新
      銀行仍未訂定協商日期開始協商，依債清條例第153條前
      段規定，聲請人逕向法院聲請更生，程序並無不合。
（二）聲請人打零工維持生活，非有固定薪資，且報酬不具繼續
      性；縱其仍有持續性收入之望，惟其收入每月僅7,000元
      ，復無其他資產，支應按行政院內政部所公告98年度臺灣
      省低收入戶最低生活費用每人每月9,829元（該生活費標
      準係按照政府最近一年平均每人消費支出，包括食品費、
      衣著鞋襪費、房租水電費、家居管理費、醫療保健費、交
      通通訊費、娛樂教育費及雜項支出百分之60訂定）自身生
      活費，已有不足，況聲請人尚需扶養父母2人，顯無賸餘
      資金讓債權人受償，無法成立清償方案，而不具更生實益
      。
四、綜上，聲請人收入不敷生活必要支出，無賸餘資金可資清償
    債務，進行更生程序並無實益；而該欠缺之情形又無從補正
    ，爰駁回本件聲請，裁定如主文。
中    華    民    國    98    年    9    月     30   日
                  民事第二庭  法  官  魏玉英
上為正本係照原本作成。
如不服本裁定，應於裁定送達後10日內，以書狀向本院提出抗告
，並繳納抗告費新臺幣1千元。
中    華    民    國    98    年    9    月     30   日
                              書記官   蔡曉卿


司法院資訊處製作；財團法人民間司法改革基金會備份。
